---
title: "Visualisasi Data Dengan GGPLOT2"
author: "Hafizh Nursyafiq-Institut Teknologi Statistika dan Bisnis Muhammadiyah"
date: "`r Sys.Date()`"
output: 
  html_document:
    theme: flatly
    higlight: zenburn
    toc: true
    toc_float:
      collapsed: true
    df_print: paged
bibliography: references.bib
---

```{=html}
<style>
body{
text-align: justify}
</style>
```
```{r setup, include=FALSE}
knitr::opts_chunk$set(echo = TRUE)
```

# Pengantar GGPLOT2

Visualisasi data adalah salah satu langkah terpenting dalam analisis data. Ia tidak hanya membantu dalam memahami pola, tren, dan hubungan antar variabel, tetapi juga menjadi alat komunikasi yang kuat untuk menyampaikan wawasan kepada audiens. Dalam dunia R, ggplot2 adalah library yang paling populer untuk visualisasi data. Dikembangkan oleh Hadley Wickham, ggplot2 menawarkan pendekatan berbasis Grammar of Graphics, yang memungkinkan pengguna untuk membangun grafik secara modular dengan menambahkan elemen-elemen visual secara bertahap.

Keunggulan utama ggplot2 terletak pada fleksibilitas dan kemampuannya menghasilkan grafik yang estetis serta informatif. Dengan ggplot2, Anda dapat membuat berbagai jenis grafik, mulai dari diagram batang, garis, scatter plot, hingga visualisasi kompleks seperti heatmap dan faceting. Semua ini dapat dilakukan dengan sintaksis yang sederhana namun sangat intuitif. Selain itu, ggplot2 mendukung kustomisasi yang mendalam, seperti pengaturan warna, tema, label, hingga skala, sehingga setiap grafik dapat disesuaikan sesuai kebutuhan dan audiens yang dituju.

Salah satu fitur yang membedakan ggplot2 dari library lain adalah kompatibilitasnya dengan tidy data, paradigma data yang menyederhanakan analisis dan visualisasi. Dalam paradigma ini, setiap kolom mewakili variabel, setiap baris adalah observasi, dan setiap tabel adalah dataset. ggplot2 dapat memanfaatkan struktur data ini secara langsung tanpa memerlukan banyak penyesuaian tambahan, menjadikannya alat yang sangat efisien. Hal ini membuat ggplot2 sangat diminati oleh peneliti, analis data, hingga profesional di berbagai bidang.

Dengan ggplot2, visualisasi data bukan hanya tentang menyajikan angka, tetapi juga membangun narasi yang dapat diakses dan dipahami oleh semua orang. Apakah Anda seorang mahasiswa, profesional, atau penggemar data, ggplot2 menyediakan alat yang memungkinkan Anda menyampaikan ide dan temuan dengan cara yang menarik dan efektif. Panduan ini akan membantu Anda memahami prinsip dasar ggplot2, mulai dari konsep hingga penerapan praktis. Mari kita mulai perjalanan Anda menuju visualisasi data yang lebih baik.


# 1.1 Struktur Dasar GGPLOT2

ggplot2 adalah paket R yang digunakan untuk membuat visualisasi data yang menarik dan informatif. Paket ini mengikuti prinsip "grammar of graphics", yang memungkinkan pengguna untuk membangun grafik dengan cara yang terstruktur dan fleksibel.

1.Pengenalan ggplot2

  ggplot2 adalah bagian dari tidyverse, yang merupakan kumpulan paket R untuk analisis data.
  Dengan ggplot2, Anda dapat membuat berbagai jenis grafik, termasuk scatter plots, line charts, bar     charts, dan banyak lagi.

2.Struktur Dasar ggplot2

  Grafik dalam ggplot2 dibangun dengan tiga komponen utama :

  Data: Dataset yang berisi informasi yang ingin divisualisasikan.
  Estetika (aes): Mappings yang menghubungkan variabel dalam dataset dengan elemen visual grafik,        seperti sumbu x dan y, warna, ukuran, dan bentuk.
  Geometri: Jenis grafik yang ingin dibuat, seperti titik (scatter plot), garis (line plot), atau        batang (bar chart).

3.Membuat Grafik Dasar

  Untuk membuat grafik dasar, Anda perlu menentukan data yang akan digunakan, variabel yang akan diplot   pada sumbu x dan y, serta jenis geometri yang akan digunakan. Grafik dasar dapat berupa scatter plot   yang menunjukkan hubungan antara dua variabel.

4.Menambahkan Elemen ke Grafik

  Anda dapat memperkaya grafik dengan menambahkan berbagai elemen:

  Judul dan Label: Menambahkan judul dan label sumbu untuk memberikan konteks pada grafik.
  Warna dan Ukuran: Menggunakan warna untuk membedakan kategori dan ukuran untuk menunjukkan nilai yang   berbeda.
  Garis Regresi: Menambahkan garis regresi untuk menunjukkan tren dalam data.

5.Faceting

  Faceting memungkinkan Anda untuk membagi grafik menjadi beberapa panel berdasarkan variabel kategori.   Ini berguna untuk membandingkan pola di antara kelompok yang berbeda dalam dataset.

6.Mengubah Tema

  Ggplot2 menyediakan berbagai tema yang dapat digunakan untuk mengubah tampilan grafik. Anda dapat      memilih tema yang sesuai dengan presentasi atau publikasi Anda, seperti tema minimalis atau tema       gelap.

7.Menyimpan Grafik

  Setelah membuat grafik, Anda dapat menyimpannya dalam berbagai format, seperti PNG, JPEG, atau PDF.    Ini memungkinkan Anda untuk menggunakan grafik dalam laporan, presentasi, atau publikasi.

8.Contoh Grafik yang Lebih Kompleks

  Grafik yang lebih kompleks dapat menggabungkan berbagai elemen, seperti:

  Menggunakan beberapa geometri dalam satu grafik.
  Menambahkan anotasi untuk memberikan informasi tambahan.
  Menggunakan palet warna yang berbeda untuk meningkatkan estetika.

  Berikut di bawah ini adalah contoh membuat data frame dan membuat plot titik pada grafik :

```{r}
# Memuat library ggplot2
library(ggplot2)

# Buat data frame contoh
data <- data.frame(x = rnorm(100), y = rnorm(100))

# Buat plot titik
ggplot(data, aes(x = x, y = y)) +
  geom_point() +
  labs(title = "Plot Titik", x = "Sumbu X", y = "Sumbu Y") +  # Perbaikan di sini: 'title' bukan 'tittle'
  theme_linedraw()
```




# 1.2 Membuat Perbedaan Warna Grup
Pemetaan warna berdasarkan kategori dapat dilakukan untuk memperjelas perbedaan antar kelompok.

Dalam contoh ini, warna mewakili setiap kategori huruf, sehingga pola distribusi data dapat lebih mudah diamati.
```{r}
# Muat library ggplot2
library(ggplot2)

# Buat data frame contoh
data <- data.frame(x = rnorm(100), y = rnorm(100), grup = sample(c("A", "B", "C", "D"), 100, replace = TRUE))

# Buat plot titik dengan faceting dan warna berbeda untuk setiap grup
ggplot(data, aes(x = x, y = y, color = grup)) +
  geom_point()+
  facet_wrap(~ grup)+ 
  scale_color_manual(values = c("A" = "blue", "B" = "red", "C" = "yellow", "D" = "Black"))+ # Menentukan warna untuk grup A, B, C dan D
  theme_dark()
```


# 1.3 Read Data

## A.Membaca Data dari File CSV
CSV (Comma-Separated Values) adalah format data yang paling umum digunakan. Berikut beberapa cara membaca file CSV. Menggunakan read.csv (Fungsi Bawaan R)
Membaca file CSV = data_csv <- read.csv(“data.csv”)
Melihat beberapa baris pertama = head(data_csv)

## B.Membaca Data dari File Excel
Untuk membaca data dari file Excel, gunakan pustaka seperti readxl atau openxlsx.
Menggunakan Pustaka readxl = library(readxl)
Membaca sheet pertama dari file Excel = data_excel <- read_excel(“data.xlsx”)
Membaca sheet tertentu = data_excel_sheet2 <- read_excel(“data.xlsx,” sheet = 2)
Melihat beberapa baris pertama = head(data_excel)

# 1.4 View Lizard
Pada bagian ini, saya akan memberikan contoh cara membaca data dari sebuah file CSV. File yang digunakan dalam contoh ini bernama lizard.csv. Sebelum memulai, pastikan file tersebut telah diunduh atau tersedia di perangkat Anda. Setelah file diunduh, salin file tersebut ke dalam folder kerja yang telah Anda buat untuk proyek ggplot2. Letakkan file tersebut di dalam folder tersebut untuk memudahkan akses. Setelah itu, tambahkan blok kode (chunk) dalam skrip R untuk membaca data tersebut. Contoh implementasi dapat dilihat pada kode berikut

```{r}
lizard <- read.csv("lizards.csv")
View(lizard)
```
```{r}
# Buat plot titik
ggplot(lizard, aes(x = total_length, y = weight))+
geom_point()+
labs(tittle = "Plot Titik", x = "total_length", y = "weight")+
theme_light()

```

# memilih grafik berdarkan jenis data

```{r}
ggplot(lizard, aes(x=total_length, y=common_name))+
geom_jitter()
 labs(title = "Distribusi Total Length Berdasarkan Common Name")
  
```

```{r}
ggplot(lizard, aes(x=total_length, y=common_name))+
geom_line()
labs(title = "Tren Total Length Berdasarkan Common Name")
```

```{r}
ggplot(lizard, aes(y=common_name))+
geom_bar()
labs(title = "Frekuensi Common Name pada Lizard")
```



```{r}
ggplot(lizard, aes(x=weight))+
geom_histogram(colour="blue",fill="magenta")+
labs(title = "Distribusi Berat Lizard", x = "Weight", y = "Count")

```

```{r}
ggplot(lizard, aes(x=total_length, y=weight))+
geom_point(color="blue",size=2,shape=16)
labs(title = "Hubungan Antara Total Length dan Berat Lizard", x = "Total Length", y = "Weight")
```

```{r}
ggplot(data=lizard, aes(x=total_length, y=weight))+
geom_point(aes(color=common_name,size=total_length))
labs(title = "Hubungan Total Length dan Berat Lizard dengan Pembeda Warna dan Ukuran Titik")

```


















